臺灣高等法院臺中分院刑事判決
111年度交上訴字第2294號

上  訴  人  
即  被  告  鄒瑞賢


上列上訴人因過失致死案件，不服臺灣彰化地方法院111年度交
訴字第72號中華民國111年7月13日第一審判決（起訴案號：臺灣
彰化地方檢察署111年度偵字第5605號），提起上訴，本院判決
如下：
    主  文
上訴駁回。
鄒瑞賢緩刑叁年。
 理  由
壹、審理範圍：
一、按刑事訴訟法第348條第3項規定：「上訴得明示僅就判決之
    刑、沒收或保安處分一部為之。」，核其立法理由謂：「為
    尊重當事人設定攻防之範圍，並減輕上訴審審理之負擔，容
    許上訴權人僅針對刑、沒收或保安處分一部提起上訴，其未
    表明上訴之認定犯罪事實部分，則不在第二審之審判範圍。
    如為數罪併罰之案件，亦得僅針對各罪之刑、沒收、保安處
    分或對併罰所定之應執行刑、沒收、保安處分，提起上訴，
    其效力不及於原審所認定之各犯罪事實，此部分犯罪事實不
    在上訴審審查範圍」等語。故就各罪之刑，依據現行法律的
    規定，已得不隨同其犯罪事實，而單獨成為上訴之客體，且
    於上訴人明示僅就刑度上訴時，第二審法院即不再就原審所
    認定之犯罪事實為審查，而應以原審所認定之犯罪事實，作
    為論認原審所定刑度妥適與否的判斷基礎。
二、查上訴人即被告鄒瑞賢（下稱被告）上訴理由狀記載略以：
    「被告坦承原審判決之犯行，雖未與被害人達成和解，但犯
    後態度良好，原審量刑過重。」等詞。於本院審理時被告稱
    ：「（問：依照你的上訴狀所載，你是講說要跟被害人和解
    ，請求法院判緩刑，那你的意思是否僅對科刑部分提起上訴
    ，而不包括其他？）是的。」等語（見本院卷第46頁），足
    認被告於本院審理時已明示其上訴意旨及範圍，係認原審所
    量處之刑度過重，請從輕量刑，並請宣告緩刑，至於原審判
    決所認定之犯罪事實部分，被告則不上訴，檢察官亦未提起
    上訴。揆諸前揭規定，本院僅就原審量刑妥適與否暨緩刑宣
    告部分進行審理，其他部分則非本院之審查範圍。
貳、原審認定的犯罪事實
    鄒瑞賢於民國111年1月26日15時11分許，駕駛車牌號碼00-0
    00號營業大貨車，沿彰化縣大城鄉產業道路由北往南行駛，
    直行至該產業道路與東平路之無號誌交岔路口（西城高幹20
    Y15K1281FE45號電桿旁）時，原應注意行至無號誌亦未設標
    誌、標線或號誌劃分幹、支線道之交岔路口，於車道數相同
    且同為直行車時，左方車應暫停讓右方車先行，而依當時天
    候晴、日間有自然光線、柏油路面乾燥、無缺陷、道路無障
    礙物及視距良好，並無不能注意之情事，竟疏未注意及此，
    即貿然駛入上開交岔路口，適有陳慶川騎乘車牌號碼000-00
    0號普通重型機車，沿東平路由西往東方向直行而駛至該交
    岔路口，亦疏未注意行車速度，依速限標誌或標線之規定，
    無速限標誌或標線而行經無號誌之交岔路口，應減速慢行，
    作隨時停車之準備，即貿然駛入該路口，雙方閃避不及，發
    生碰撞，因雙方均有前揭之疏失，致兩車發生碰撞，陳慶川
    因而人車倒地，受腹內出血、左側多處肋骨骨折併血胸、第
    11胸椎骨折、左側硬膜下出血、右側尺橈骨骨折等傷害，經
    送醫救治後，延至同日18時14分許，仍因低容積性休克不治
    死亡。嗣鄒瑞賢於車禍後，在有偵查權限之機關或個人發覺
    其係犯罪嫌疑人前，即撥打電話報警，並向據報前來處理，
    有偵辦犯罪職務之員警坦承肇事，而自願接受裁判。
叁、本院的判斷
一、論罪之說明
 ㈠依照原審已確定之犯罪事實，認被告所為，係犯刑法第276條
    之過失致人於死罪。本案依上開確定之犯罪事實，原審對被
    告認定涉犯之罪名，本院經核尚無不合。
二、上訴有無理由之說明 
　㈠本案車禍發生後，被告打電話報警，並向據報前來處理，有
    偵辦犯罪職務之員警承認為肇事人一情，此有彰化縣警察局
    道路交通事故肇事人自首情形紀錄表及彰化縣警察局芳苑分
    局處理相驗案件初步調查報告暨報驗書各1份在卷可佐（見
    相卷第3頁、第77頁），被告係對於未發覺之罪自首並接受
    裁判，依刑法第62條前段之規定，減輕其刑。
  ㈡又刑之量定，為求個案裁判之妥當性，法律賦予法院裁量之
    權，量刑輕重，屬為裁判之法院得依職權自由裁量之事項，
    苟其量刑已以行為人之責任為基礎，並斟酌刑法第57條各款
    所列情狀，在法定刑度內，酌量科刑，無顯然失當或違反公
    平、比例及罪刑相當原則者，亦無偏執一端，致明顯失出失
    入情形，自不得指為違法。經查，原審判決已以被告之責任
    為基礎，審酌刑法第57條各款所列情狀，並審酌被告駕駛營
    業大貨車，行經事故地點時，疏未注意左方車應讓右方機車
    先行，隨即與亦疏未注意減速慢行，作隨時停車準備之被害
    人所騎乘機車發生碰撞，因而肇事致被害人死亡之重大損害
    ，造成被害人家屬永難彌平之傷痛，損害重大，復參酌被告
    就本案之發生應負肇事主因，被害人應負肇事次因之過失責
    任，兼衡被告自述為國中畢業之智識程度、職業駕駛、已婚
    、育有均已成年之3子之生活狀況（見原審卷第49頁）、被
    告犯後坦承犯行之態度及檢察官具體求處有期徒刑8月以下
    之意見等一切情狀，量處被告有期徒刑8月，係綜合整體為
    評價，合法行使其裁量權，於客觀上既未逾越法定刑度，亦
    無量刑失重之情況，難認有何違法或不當之處。被告上訴請
    求再予輕判，為無理由，無法採納。
肆、緩刑之宣告：
　　按刑罰之功能，不惟在於懲罰犯罪，以撫平被害人之身心創
    痛、平衡社會之正義感情；更寓有藉由刑罰，使犯罪人之人
    身自由或金錢遭受一時或永久性之剝奪，使其悔悟犯罪之惡
    害，期能改過自新、更生遷善，重新復歸於正常社會，並藉
    此對於社會大眾進行法制教育等「特別預防、一般預防」之
    能。是究應對於犯罪行為人施以如何之刑罰，該等刑罰是否
    得附加緩刑，不僅應視其犯行之輕重而定，同應觀察犯罪行
    為人以如何之刑罰處之、行之，最有助於其復歸社會、回復
    法之和平；相較於宣告刑之諭知，緩刑既係給予個案被告暫
    不執行刑罰之觀察期間，自更著重於犯罪行為人是否適於緩
    刑，亦即以「特別預防」為最重要之考量。查被告無前科紀
    錄，此有臺灣高等法院被告前案紀錄表在卷可稽（見本院卷
    第27頁），其因一時駕車疏忽，致罹刑典，犯後均坦承犯罪
    ，且已於111年8月9日在彰化縣二林鎮調解委員會，就被害
    人陳慶川死亡之調解案，與被害人家屬即其子女陳東榮、陳
    緣、陳吉興調解成立，並於調解書中記載「聲請人等（即被
    害人家屬）願意原諒相對人即被告。」，有彰化縣二林鎮調
    解委員會111年民調字第70號調解書乙紙在卷可考（見本院
    卷第31頁），被告嗣已依調解內容給付被害人家屬損害賠償
    金完畢（共計250萬元《不含強制責任險200萬元》，由被告支
    付100萬元、保險公司支付第三人責任險150萬元），有其所
    提111年8月18日之郵政入戶匯款申請書影本一件（見本院卷
    第53頁），並經被害人家屬陳東榮確認在案（含被告賠償之
    100萬元，及保險公司賠付之150萬元均已收訖），亦有本院
    電話記錄存卷為憑（見本院卷第55頁），被告確已於案發後
    積極填補被害人家屬之損害。本院綜上各情，認被告經
　　此次偵、審程序，當習得教訓，前開對被告所宣告之刑，以
    暫不執行為適當，爰併予宣告緩刑3年，以勵自新。
據上論結，應依刑事訴訟法第368條、第74條第1項第1款，判決
如主文。
本案經檢察官賴政安提起公訴，檢察官周穎宏到庭執行職務。
中　　華　　民　　國　　111 　年　　11　　月　　2　　日
          　　刑事第二庭   審判長法　官  何  志  通
　　       　　　　　　　  　　  法　官  葉  明  松
   　　　　　　　　　　　  　　  法　官  黃  玉  齡  

以上正本證明與原本無異。
如不服本判決應於收受送達後20日內向本院提出上訴書狀，其未
敍述上訴理由者，並得於提起上訴後20日內向本院補提理由書(
均須按他造當事人之人數附繕本)「切勿逕送上級法院」。因疫
情而遲誤不變期間，得向法院聲請回復原狀。

                                書記官   林  育  德 

中　　華　　民　　國　　111 　年　　11　　月　　2 　　日